臺灣高等法院臺中分院刑事判決　　　　　　　　　　九十四年度上易字第二五四號
　　上　訴　人
　　即 自 訴人　乙○○
　　　　　　　　甲○○
　　共　　　同
　　上　訴　人
　　即　被　告　丁○○
　　被　　　告　戊○○○
右上訴人因被告竊佔案件，不服臺灣台中地方法院九十三年度自字第一三六號中華民
國九十三年十二月三十一日第一審判決，提起上訴，本院判決如左：
    主      文
原判決關於丁○○部分撤銷。
丁○○無罪。
其他上訴駁回。
    理      由
一、自訴意旨略以：被告、戊○○○二人，分別係臺中縣太平市○○段福德祠（下稱
    本件福德祠）之住持及主任委員，明知對於坐落在臺中縣太平市○○段第三二四
    地號（重測前地號為太平段五四三之二二二號）、二二六地號（重測前地號為太
    平段五四三之九號）等筆土地無使用權，亦未經所有人同意，其二人與福德祠主
    任委員陳昆文（未據起訴）及不詳姓名之委員等人，竟共同基於意圖為福德祠之
    使用者及附近居民等第三人不法利益之犯意聯絡，自民國（下同）九十年間起，
    擅自竊佔乙○○、李汝焜（現已死亡，繼承人為甲○○、李東興等九人）、李汝
    鏘、李汝成、李汝舟等人所共有臺中縣太平市○○段第三二四、二二六號土地如
    附圖所示Ｄ、Ｅ、Ｈ等部分，面積為四九點一八平方公尺，於其上搭建廁所。嗣
    乙○○等人發覺土地被竊佔後，請求拆除廁所交還土地，仍置之不理，繼續竊佔
    。因認被告丁○○、戊○○○二人均涉有刑法第三百二十條第二項之竊佔罪嫌云
    云。
二、按犯罪事實應依證據認定之，無證據不得認定犯罪事實。又不能證明被告犯罪者
    ，應諭知無罪之判決，刑事訴訟法第一百五十四條第二項、第三百零一條第一項
    定有明文。又按事實之認定，應憑證據，如未能發現相當證據或證據不足以証明
    ，自不能以推測或擬制之方法，以為裁判之基礎，最高法院四十年台上字第八六
    號判例著有明文。復按刑法第三百二十條第二項之竊佔罪，為即成犯，於其竊佔
    行為完成時犯罪即成立，以後之繼續竊佔乃狀態之繼續，而非行為之繼續，最高
    法院六十六年臺上字第三一一八號判例意旨參照。
三、自訴人認為被告等二人有竊佔犯行，無非以本件福德祠搭建之廁所確係占用自訴
    人乙○○、甲○○與訴外人李汝鏘等人所有全落臺中縣太平市○○段第三二四、
    二二六號等筆土地如射圖所示Ｄ、Ｅ、Ｈ部分等情，業據自訴人甲○○陳述在卷
    ，復有測量成果圖、現場相片及土地登記謄本在卷可證，被告丁○○、戊○○○
    二人已自承分別係本件福德祠之住持及主任委員，且前開福德祠曾於九十年間，
    在上開土地上搭建廁所，並經證人陳昆文供證甚詳為其論據。
四、訊據被告丁○○雖坦承其係福德祠住持之事坦承不諱，惟堅決否認有竊佔犯行，
    辯稱：伊是福德祠的住持，約做十幾年了，蓋廁所時伊因病住院開刀，並未參與
    ，亦未同意，伊雖係住持但就此事並權同意等語；訊據被告戊○○○雖坦承其係
    福德祠現任主任委員，惟亦堅決否認認有竊佔犯行，辯稱：伊於九十三年七月才
    開始當主委，福德祠的廁所係陳昆文於九十年間當主委時蓋的，非伊當主委時所
    蓋等語。經查：
（一）本件福德祠所建之廁所即如附圖所示之Ｄ、Ｅ、Ｈ等部分，確係占用自訴人乙○○、甲○○與訴外人李汝鏘等人所有之地號臺中縣太平市○○段第三二四、
      二二六號土地等情，業據自訴人甲○○指述在卷，復有測量成果圖、現場相片
      及土地登記謄本在卷可證（原審卷第三八頁至第四一頁，第六頁、第七頁），
      上開廁所係於九十年間所建，亦據自訴人甲○○陳述無誤，並據證人即福德祠
      之前任主任委員陳昆文於原審審理中證稱：「是我做主委時蓋的（指福德祠廁
      所），．．約四、五年前，我是在八十九年七月上任到九十一年六月卸任」「
      （是何人決定要在該地蓋廁所？）是福德祠管理委員會開會多數決定的。」「
      （能否確定蓋廁所時間？）上任約一年多才蓋的，約是在九十年中旬建的。」
      「（是何人負責僱工？）是當時的委員。」等語（原審卷第六四頁、第六六頁
      ）。
（二）證人陳昆文雖另證稱：「（你當主委建廁所時，住持是何人？）是丁○○。」
      「（丁○○有無同意要蓋廁所？）蓋廁所是我們開會同意的，丁○○是住持，
      丁○○當時有同意，土地公廟（指福德祠）開始時就是他建的。」「（住持的
      權限？）因為廟當初是他蓋的，所以都要尊重住持。」「（管委會決定要建，
      但住持不同意，要如何？）那就不建了。」「（本件廁所當初被告丁○○是否
      有同意？）他有參加開會，他是贊成要建廁所」等語（原審卷第第六七頁至第
      六九頁）；惟證人丙○○於本院審理中則證稱：「（你接主委時蓋好否？）是
      的。」「（你接主委之前擔任何職務？）是擔任財務長，當時決議蓋廁所時我
      有參加開會，我當時是委員兼財務長。」「（當時有多少委員參加？）當時委
      員有四十三位，出席的委員只有一部分，有過半數才決定。資料沒有移交。開
      會決議時，被告丁○○因為與第八任主委相處不融洽，所以他都沒有參與，第
      八任主委是陳昆文。開會決議蓋廁所當時被告丁○○都沒有參與。」等語（本
      院九十四年五月五日審判筆錄），足見被告丁○○雖擔任福德祠住持，惟於九
      十年間福德祠管理委員會決議興建廁所時，被告丁○○是否表示同意興建，上
      開二位證人所證顯有不同，尚難僅依證人陳昆文所證即遽認被告丁○○曾同意
      興建前開廁所。且依證人陳昆文所證，當時興建係由福德祠管理委員會決議，
      亦由該管理委員會僱工興建，被告丁○○顯無參與決議或執行之權限，決議興
      建當時，被告丁○○縱因擔任福德祠之住持，管委會曾在形式上予以尊重，被
      告丁○○亦予表示同意與建，惟其所為表示實質上是否具任何效力，仍非無疑
      ，亦不能遽此即認被告丁○○有參與竊佔之犯意聯絡及行為分擔。
（三）證人陳昆文於原審另證稱：「（戊○○○何時接主委？）今年七月。」「（你
      們當時決定要蓋廁所時，被告戊○○○是否為管委會的人？）不是，她當時還
      沒參加」等語（原審卷第六六頁、第六七頁），證人丙○○於本院審理中並證
      稱：「（廁所是什麼人蓋的？）第八屆陳昆文主任委員蓋的，我是第九屆。」
      等語（本院九十四五月五日審理筆錄），顯見被告戊○○○雖係現任福德祠之
      主任委員，惟於福德祠九十年間興建前開廁所時，並未參與，福德祠廁所佔用
      自訴人等所有之土地，顯與被告戊○○○無涉。
五、此外，復無其他積極證據足資證明被告丁○○、戊○○○，有何自訴人所指之犯
    行，對於被告丁○○、戊○○○自應為無罪之諭知。關於被告丁○○部分，原審
    疏未詳查，遽予論科，尚有未洽，被告丁○○上訴意旨指摘原判決此部分不當，
    非無理由，自應由本院將原判決此部分撤銷改判，另為被告丁○○無罪之諭知；
    關於被告戊○○○部分，原審以無證據證明被告犯罪，而為無罪之諭知，認事用
    法，均無不合，自訴人上訴意旨仍執陳詞，指摘原判決此部分不當，難謂有理由
    ，應予駁回。
六、據上論斷，應依刑事訴訟法第三百六十八條、第三百六十九條第一項前段、第三
    百六十四條、第三百四十三條、第三百零一條第一項前段，判決如主文。
中      華      民      國      九十四  年      五      月      十九    日
                                臺灣高等法院臺中分院刑事第十庭
                                      審判長法  官　林　照　明
                                            法  官  唐  光  義
                                            法  官  林  清  鈞
右正本證明與原本無異。
不得上訴。
                                            書記官  劉  恆  宏
中      華      民      國      九十四  年      五      月      二十五  日
                                                                        Ａ
